【裁判字號】    89,交易,9
【裁判日期】    890726
【裁判案由】    過失傷害
【裁判全文】
臺灣臺東地方法院刑事判決                           八十九年度交易字第九號
    公  訴  人  臺灣臺東地方法院檢察署檢察官
    被      告  丙○○
    選任辯護人  王丕衍
右列被告因過失傷害案件，經檢察官提起公訴（八十八年度偵字第二六三二號），本
院判決如左：
    主  文
丙○○因過失傷害人，處拘役參拾日，如易科罰金以參佰元折算壹日。
    事  實
一、丙○○於民國（下同）八十八年八月十三日上午八時五分許，駕駛車號ＷＲ－五
    九三八號自用小客車，沿臺東縣臺東市○○路由南往北方向行駛，途經該路段六
    五三號前，本應注意汽車行車速度在巿區道路，時速不得超過四十公里，且依當
    時係晴天、白晝、屬雙向二車道、限速四十公里，並無不能注意之情事，竟疏於
    注意，以時速超過四十公里之速度行駛；適有同一時、地由乙○○騎乘車牌號碼
    ＷＶＮ－五五六號輕型機車亦沿更生路與丙○○同方向行駛在前，本應注意在快
    慢車道間變換車道，應注意安全距離，且依當時之情況又無不能注意之情形，於
    超越前方慢車道上所停置之農機車時，竟未注意左後方由丙○○所駕駛上開直行
    之汽車並讓其先行，即貿然變換至快車道，迨丙○○發現上情往左煞車時，因時
    速過快於煞避不及之狀況下，所駕駛之汽車右前葉、右保險桿間與乙○○騎乘車
    之機車左後方車身發生碰撞，致乙○○人車倒地後，受有頭部外傷、臉部大裂傷
    、腦震盪、雙膝挫破傷及左尺骨骨折等傷害。
二、案經乙○○訴由臺東縣警察局臺東分局報請臺灣臺東地方法院檢察署檢察官偵查
    起訴。
    理  由
一、訊據被告丙○○固不否認有於前開時、地駕駛上開汽車與告訴人乙○○所騎乘之
    機車發生碰撞之事實，惟否認有任何過失之犯行，辯稱: 肇事原因是告訴人乙○
    ○由慢車道突然進入快車道，致伊於正常時速三、四十公里之車速下，因無法反
    應所致云云。惟查：
（一）本案被告所駕駛上開汽車之煞車痕跡長達二十六公尺，有道路交通事故調查報
      告表一紙在卷可稽，雖被告辯稱上開痕跡係屬前揭汽車右側前方輪胎遭碰撞破
      裂後，輪胎拖地滑行所造成之痕跡，並非煞車之痕跡云云。然查: 證人甲○○
      即處理本案之馬蘭派出所之警員於本院訊問時證稱：「一定要煞車才會有此痕
      跡」、「輪胎刺破一個，輪胎痕是二條，應該是急煞車」等語。另參諸臺灣省
      花東區車輛行車事故鑑定委員會（下稱鑑定委員會）鑑定結果，亦認被告超速
      行駛為肇事之原因，且經本院送臺灣省車輛行車事故覆議鑑定委員會（下稱覆
      議鑑定委員會）鑑定結果除將被告「超速」改為「嚴重超速」外，餘與原鑑定
      委員會意見相同，有鑑定委員會八十八年十二月二十四日八八花鑑字第八八五
      九二號函、覆議鑑定委員會八十九年五月八日府覆議字第八九○二三八號函暨
      所附鑑定意見書在卷足憑，益徵上開痕跡並非輪胎破裂拖地滑行之痕跡。是被
      告所駕駛之上開汽車確遺有二十六公尺之煞車痕，被告所辯係滑行拖地痕跡云
      云，顯不足採信。另依照本件道路交通調查報告表所載，本件肇事路面為瀝青
      、乾燥、新築之路面，煞車距離為二十六公尺，速限則為四十公里，再參考卷
      附之「一般公路汽車煞車距離、行車速度對照表」內所載，在前述同一條件下
      ，於二十六點二公尺之煞車距離下，時速為七十五公里，即足以推知被告肇事
      當時車速每小時約七十公里。是被告所辯未超速云云，不足採信。
（二）按汽車行車速度在市區道路，時速不得超越四十公里，道路交通安全規則第九
      十三條第一項第一款定有明文；另所謂信賴原則，在道路交通事故之刑事案件
      上，係指參與交通行為之一方，必先遵守交通法規秩序之情形下，始得信賴同
      時參與交通行為之對方或其他人，亦必遵守交通法規秩序，而不致有違反交通
      法規秩序之行為發生。本件被告駕車自應遵守上述不得超速之規定，且依當時
      情形又無不能注意之情形，竟超速肇事，致告訴人受傷，有臺灣省臺東醫院診
      斷證明書一紙在卷足憑，是被告為有過失，故依上述說明，被告自無由主張信
      賴原則之適用。雖告訴人乙○○見前方停有障礙物，卻末注意左後方有無來車
      ，並讓直行車先行，即貿然變換車道，與有過失，此由道路交通事故調查表及
      現場照片所顯示撞擊點在快車道上至明，上開鑑定委員會亦同斯旨，然此仍不
      能減免被告參與交通活動應有之注意義務，且刑事責任對於非價行為所加之制
      裁，非若民事責任以填補損害為目的，因此無由過失相抵。是被告之過失駕駛
      行為，與告訴人之受傷間，具有相當因果關係，被告過失傷害犯行，洵堪認定
      。
二、核被告所為係犯行法第二百八十四條第一項前段過失傷害罪。爰審酌被告其智識
    、教育、過失程度、犯罪對被害人所生損害、犯後態度及職業等一切情狀，量處
    如主文所示之刑，並諭知易科罰金之折算標準。
據上論斷，應依刑事訴訟法第二百九十九條第一項前段，刑法第二百八十四條第一項
前段、第四十一條，罰金罰鍰提高標準條例第一條前段、第二條，判決如主文。
本案經檢察官江文君到庭執行職務。
中        華        民       國    八十九    年    七    月    二十六   日
                                    臺灣臺東地方法院刑事庭
                                        審判長法 官  蔡勝雄
                                              法 官  錢建榮
                                              法 官  陳兆翔
右正本證明與原本無異。
如不服本判決，應於判決送達後十日內向本院提出上訴狀。（須附繕本）
「切勿逕送上級法院」
                                              書記官 蘇美琴
中        華        民       國    八十九    年    七    月    二十六   日
附錄本案論罪科刑法條全文：
刑法第二百八十四條第一項：
因過失傷害人者，處六月以下有期徒刑、拘役或五百元以下罰金。致重傷者，處一年
以下有期徒刑、拘役或五百元下罰金。


司法院資訊處製作；財團法人民間司法改革基金會備份。
